【裁判字號】    96,訴,184
【裁判日期】    970219
【裁判案由】    強盜
【裁判全文】
臺灣宜蘭地方法院刑事判決               96年度訴字第184號
公  訴  人  臺灣宜蘭地方法院檢察署檢察官
被      告  丙○○
指定辯護人  本院公設辯護人  丁○○
被      告  甲○○
                    樓
選任辯護人  陳倉富律師
上列被告等因強盜案件，經檢察官提起公訴（95年度偵字第2242
號），本院判決如下：
    主  文
丙○○竊盜，因脫免逮捕，而當場施以強暴脅迫，累犯，處有期
徒刑伍年陸月。長條刀狀之銀色鐵器壹支沒收。
甲○○共同竊盜，處有期徒刑伍月，如易科罰金，以銀元參佰元
即新臺幣玖佰元折算壹日。減為有期徒刑貳月又拾伍日，如易科
罰金，以銀元參佰元即新臺幣玖佰元折算壹日。
    事  實
一、丙○○曾於民國92年12月間，因竊盜案件，經臺灣臺南地方
    法院判決處有期徒刑1年6月確定，並於95年3月4日假釋期滿
    執行完畢；竟不知悔改，於民國95年5月24日晚上7時40分許
    ，因駕駛車號P6-3260號廂型車搭載甲○○及不知情之陳謝
    鳳鶯，途經宜蘭市○○路○段68巷2號前之工地，見停在工地
    前之車號9580-GY號小貨車上有放置順風營造有限公司所有
    之發電機1台，竟與甲○○共同基於意圖為自己不法所有之
    犯意聯絡，推由甲○○下車竊取該發電機，搬至上開丙○○
    駕駛之廂型車前，再由丙○○協助開啟車門，讓甲○○將竊
    得之發電機搬上丙○○所駕駛之廂型車車內，適時為順風營
    造有限公司之員工乙○○與己○○所發現，丙○○旋即駕駛
    上開廂型車搭載甲○○逃逸，乙○○與己○○見狀亦駕車在
    後追趕，至宜蘭市○○路東門夜市旁之停車場前，乙○○即
    下車奔向丙○○所駕駛之上開廂型車駕駛座旁，並伸手進入
    車窗緊抓丙○○所駕駛之廂型車方向盤，己○○亦上前緊抓
    廂型車之車門，欲迫使丙○○停車。丙○○見狀，為脫免逮
    捕，竟不顧乙○○、己○○已緊抓方向盤及車門之事實，仍
    決意駕車往前行駛，將乙○○及己○○拖行約50公尺之遠，
    並毆打乙○○臉部，喝令其等放手，而當場以此方式對乙○○、己○○施以強暴行為，至使乙○○及己○○無法抗拒，
    乙○○、己○○因而分別受有腋下瘀傷及腰部撞傷、手臂擦
    傷等傷害（傷害部分均未據告訴）。嗣因丙○○所駕駛之廂
    型車撞上路燈及停靠在路旁之自用小貨車而停住後，甲○○
    立即下車，並於同日晚上8時許為己○○所制伏；而丙○○
    於甲○○下車後，竟自駕駛座遮陽板處取出其所有約30公分
    長、10公分寬的長條刀狀銀色鐵器朝乙○○揮砍，以此方式
    脅迫乙○○不得靠近逮捕他，乙○○見狀心生畏懼，旋即狂
    奔離去，惟丙○○仍持該鐵器在後追趕，直至乙○○發現路
    旁有1支棍子後撿起預備反擊，丙○○始轉身逃逸無蹤，嗣
    經警到場處理並循線查獲丙○○而知悉上情。
二、案經宜蘭縣警察局宜蘭分局報請臺灣宜蘭地方法院檢察署檢
    察官偵查起訴。
    理  由
甲、程序方面：
一、按被告以外之人於審判外之言詞或書面陳述，除法律有規定
    者外，不得作為證據，刑事訴訟法第159條第1項定有明文。
  (一)查證人乙○○、己○○及同案被告甲○○、丙○○於警詢中
    之陳述，均屬於被告以外之人於審判外之陳述，被告丙○○
    、甲○○之辯護人並已否認上開陳述之證據能力，復無刑事
    訴訟法第159條之2至第159條之5例外得為證據之情形，則依
    首揭法條規定，上開證人及同案被告於警詢中之陳述，均無
    證據能力。
  (二)至於證人戊○○於警詢之供述及贓物認領保管單，雖均屬被
    告以外之人於審判外之言詞及書面陳述，惟被告丙○○、甲○○及其等辯護人於本院調查證據時，已知有同法第159條
    第1項不得為證據之情形，而未於言詞辯論終結前聲明異議
    ，依同法第159條之5第2項之規定，視為有同條第1項之同意
    ，本院審酌上開之證人陳述及書面陳述作成時之情況，認為
    適當，爰依同法第159條之5第1項之規定認有證據能力，合
    先敘明。
乙、實體認定：
一、訊據被告丙○○、甲○○固坦承有於上開時、地，拿取順風
    營造有限公司所有之發電機1台，並為證人即順風營造有限
    公司之員工乙○○與己○○發現後開車追趕，當丙○○開車
    至宜蘭市○○路東門夜市旁之停車場前要迴轉時，乙○○即
    下車緊抓丙○○所駕駛之廂型車方向盤，己○○亦上前緊抓
    廂型車之車門，然丙○○並未停車，致乙○○、己○○有被
    拖行。嗣丙○○駕駛之廂型車撞上路燈及停靠在路旁之自用
    小貨車而停住後，因不想讓乙○○抓他，即自駕駛座遮陽板
    處取出其所有約30公分長、10公分寬的長條刀狀銀色鐵品朝
    乙○○揮舞，繼而逃逸無蹤等節不諱，惟均矢口否認有何竊
    盜及準強盜犯行，被告丙○○辯稱：伊有叫甲○○不要竊取
    發電機，是甲○○說要做，要下車，伊當然就讓甲○○下車
    ，把發電機搬上車，伊有幫甲○○開車門。伊沒有同意甲○○去搬發電機。伊沒有出手打乙○○，伊在抓方向盤怎麼可
    能出手打云云；被告甲○○則以：伊看到發電機時，丙○○
    說是他朋友的，叫伊下去搬，伊才下去搬等語置辯。
二、惟查：
  (一)被告2人共同犯竊盜罪部分：
  1.上開共同竊盜之事實，業據被告丙○○、甲○○於本院準備
    程序時供承不諱，核與證人戊○○（警詢）、乙○○（偵、
    審）、己○○（審理）及同案被告甲○○、丙○○（偵查）
    之證述情節大致相符（見警卷第17-19頁、偵卷第31-32、50
    、93-94頁、本院卷第105-114、131-136頁），復有贓物認
    領保管單、現場錄影翻拍照片4紙及車號查詢汽車車籍資料
    附卷可稽（見警卷第30頁、偵卷第58至59、103頁）。是被
    告丙○○及甲○○前揭自白，應認與事實相符，堪予採信。
  2.被告丙○○雖辯稱：伊有叫甲○○不要竊取發電機，是甲○○說要做，要下車，伊當然就讓甲○○下車，把發電機搬上
    車，伊有幫甲○○開車門。伊沒有同意甲○○去搬發電機云
    云；被告甲○○則以：伊看到發電機時，丙○○說是他朋友
    的，叫伊下去搬，伊才下去搬等語置辯。然查，被告丙○○
    、甲○○於警詢及本院準備程序時均供承上開共同竊盜事實
    明確，且觀諸被告丙○○、甲○○所述，可知其等於上開時
    、地，看見發電機後，被告丙○○乃停車讓被告甲○○下車
    ，將發電機搬運至被告丙○○駕駛之廂型車車內，被告丙○○並於過程中協助開啟車門（見本院卷第151頁），則被告
    丙○○及甲○○就竊取發電機一事，顯然有犯意聯絡及行為
    分擔至明。從而，被告等確實有於前揭時、地，共同竊取順
    風營造有限公司所有之發電機1台，足以認定。被告丙○○
    、甲○○前揭辯解，乃臨訟杜撰之詞，要難採信。
  (二)被告丙○○犯準強盜罪部分：
  1.被告丙○○於竊取發電機既遂後，為脫免逮捕而當場為強暴
    脅迫行為等情，業據證人乙○○於偵查及本院審理時結證稱
    ：伊和己○○發現有人偷發電機後，就開車子追到宜蘭夜市
    附近，伊跳下車，跑到該台紅色廂型車駕駛座的車門旁，把
    手伸進車窗握住方向盤，以為這樣他們就會停車，但開車的
    人（即被告丙○○）反而繼續加速，伊被拖行約有50公尺，
    直到該車撞上路燈及吉普車後才停住。之後開車的人就從駕
    駛座遮陽板處拿出1把刀下車追伊，後來伊看到路邊有棍子
    ，就拿起來準備反擊，該人見狀就逃逸了。95年5月24日晚
    上7時40許，己○○發現有人在宜蘭市○○路○段68巷2號工
    地偷發電機，就喊有人偷發電機，並開車載伊去追；是被告
    丙○○開車，而被告丙○○等人知道伊等在後開車追他們，
    後來伊等在夜市的橋下有開到被告丙○○駕駛的車前，被告
    丙○○要開車掉頭，伊就抓住該車的駕駛座車門。伊確定被
    告丙○○有一直打伊的頭，並叫伊放手，但伊沒有放，就被
    他拖著走，車子開了約50公尺，撞到路燈再撞到路旁的車後
    才停下來，伊飛出去才放手。撞到的時候有受傷，用右手腋
    下夾住車門有瘀青，己○○也是腋下有瘀血。伊和己○○當
    時有抓同一邊的車門，伊在前，己○○在後，都被拖行。伊
    剛開始頭有伸進去，並抓住方向盤，後來車子開了之後，伊
    就放掉，只抓車門，因為開太快，伊怕放開會摔下去，被告
    丙○○並沒有抓住伊。伊和己○○飛出去放手後，想起來把
    被告丙○○拉下車，但被告丙○○下車，從遮陽板拿著約30
    公分長、套住皮套的刀子要砍伊，伊看到就趕快跑，後來伊
    在路旁拿到棍子掉頭追被告丙○○，被告丙○○就逃跑不見
    了。被告丙○○拿刀時，伊會害怕等語綦詳（見偵卷第31至
    32頁、本院卷第105至114頁），並核與證人即同行之己○○
    於本院審理時結證稱：伊於95年5月24日晚間7時40分許，在
    宜蘭市○○段68巷2號工地發現發電機遭竊。伊看到時他們跑
    掉，就開車與乙○○一起去追約5至10分鐘。當時他們在等
    紅綠燈，伊等叫他們不要跑，所以他們也知道伊等要抓他們
    。後來伊等在夜市有擋住對方行進方向，但他們還是繼續往
    前開，後來差一點衝到夜市，當時車子是停止的，乙○○有
    去抓該車的方向盤，伊在乙○○的後面抓車門。之後車子往
    前開約50公尺才撞到路燈，伊等飛出去才放手，伊腰撞到，
    手臂有擦傷。當時因為車已經在往前開，所以沒辦法放手，
    但乙○○有叫他停車。當時開車的人應該是有打乙○○。車
    子停下來後，駕駛座的人往前跑，手上有拿長條型的鐵器追
    乙○○，後來乙○○有拿到類似鐵條的東西倒追丙○○等情
    大致相符（見本院卷第131至136頁）。且觀諸證人乙○○於
    偵查中及本院審理時所述，就伊與證人己○○如何發現順風
    造有限公司的發電機遭竊、如何驅車追趕、如何以手拉住方
    向盤並攀住車門之方式阻擋被告、被告丙○○如何未予置理
    反加速駛離、如何持長條刀狀鐵器追趕伊等事實，又均指證
    一致，應可信實。從而，被告丙○○於竊取發電機得逞而旋
    遭發現後，為脫免逮捕，完全不顧證人乙○○已拉住方向盤
    ，繼與己○○攀在駕駛座車門之情，反仍開車駛離，致證人
    乙○○及己○○被拖行約50公尺之遠，而受有傷害，嗣並手
    持約30公分長、10公分寬的長條刀狀鐵器朝乙○○揮砍之脅
    迫方式，致乙○○不敢靠近逮捕他等情，足以認定。被告丙○○辯稱：伊沒有出手打乙○○，伊在抓方向盤怎麼可能出
    手打云云，係畏罪卸責之詞，自不足為據。
  2.至證人乙○○雖證稱被告丙○○下車後，係持「開山刀」、
    「刀子」揮舞並追趕伊。惟查，該鐵器業已丟棄，並未扣案
    ，故無從加以辨認，而經公訴人就開山刀之形狀為詰問後，
    證人乙○○證稱：被告丙○○從套住的皮套拿出來，伊看到
    被告丙○○抽出刀子伊就趕快跑，伊看到的刀身寬寬的，伊
    看到刀子抽一半，就跑了，沒辦法詳細認清刀子的形狀等語
    （見本院卷第109頁），足見證人乙○○並未看清楚被告丙○○究竟手持何種鐵器，實有誤認之虞。參以被告丙○○所
    述：伊於撞車後有拿起長度約30-40公分、寬約10公分的銀
    色鐵板下車揮舞。伊有從車門上方拿出長約1台尺多、寬約3
    寸的鐵板。伊不是拿刀，是拿伊所有的壹支白鐵而已，那支
    白鐵是用來頂住離合器、油門及煞車的東西。伊放在左側側
    門上方的凹陷處，有用皮套套住等語（見偵卷第67、94頁、
    本院卷第114頁），經核與證人乙○○及己○○分別證稱：
    長約30公分；係長條型鐵器等情大致相符（見本院卷第108
    、133頁），且被告丙○○所述之銀色鐵板，亦與刀器外形
    相似，自非不可採。從而，綜合上開證據相互勾稽，則被告
    丙○○下車後所持者，應僅得認定係約30公分長、10公分寬
    之長條刀狀銀色鐵器，併予敘明。
  3.按刑法第329條準強盜罪之規定，將竊盜或搶奪之行為人為
    防護贓物、脫免逮捕或湮滅罪證而當場施強暴、脅迫之行為
    ，視為施強暴、脅迫使人不能抗拒而取走財物之強盜行為，
    乃因準強盜罪之取財行為與施強暴、脅迫行為之因果順序，
    雖與強盜罪相反，卻有時空之緊密連接關係，以致竊盜或搶
    奪故意與施強暴、脅迫之故意，並非截然可分，而得以視為
    一複合之單一故意，亦即可認為此等行為人之主觀不法與強
    盜行為人之主觀不法幾無差異；復因取財行為與強暴、脅迫
    行為之因果順序縱使倒置，客觀上對於被害人或第三人所造
    成財產法益與人身法益之損害卻無二致，而具有得予以相同
    評價之客觀不法。故擬制為強盜行為之準強盜罪構成要件行
    為，雖未如刑法第328條強盜罪之規定，將實施強暴、脅迫
    所導致被害人或第三人不能抗拒之要件予以明文規定，惟必
    於竊盜或搶奪之際，當場實施之強暴、脅迫行為，已達使人
    難以抗拒之程度，其行為之客觀不法，方與強盜行為之客觀
    不法相當，而得與強盜罪同其法定刑（大法官釋字第630號
    解釋參照）。經查，本件依前開證人乙○○及己○○所證述
    之內容以觀，被告丙○○於竊得發電機後，隨即為證人己○○及乙○○所發覺，開車追趕上前，證人乙○○並將頭手伸
    入被告丙○○所駕駛之紅色廂型車駕駛座拉住方向盤，以阻
    止被告丙○○將車開走，證人己○○亦攀住該車駕駛座之車
    門。乃被告丙○○竟不顧證人乙○○及己○○安危，仍決意
    駕車住前行駛，而當場施以強暴，將乙○○及己○○拖行約
    50公尺之遠，並於過程中毆打乙○○臉部，乙○○、己○○
    因而分別受有腋下瘀傷及腰部撞傷、手臂擦傷等傷害，嗣於
    下車後，又持約30公分長、10公分寬的長條刀狀銀色鐵器朝
    證人乙○○揮砍，脅迫乙○○不得靠近逮捕他，證人乙○○
    見狀心生畏懼，旋即狂奔離去後，被告丙○○竟仍持該鐵器
    在後追趕，則被告丙○○上開所為，明顯已導致證人乙○○
    及己○○難以抗拒之程度。再者，觀諸被告丙○○迭於警、
    偵訊及本院審理時自承：伊因害怕被捉，所以拿鐵板抵抗。
    伊從車門上方拿出鐵板朝證人比畫，要將證人趕跑。伊拿鐵
    板起來揮，因為伊不想讓證人抓伊等語（見偵卷第68、94頁
    、本院卷第153頁），則被告丙○○上開以其所掌控之汽車
    及鐵器等工具，直接積極的對證人施加暴力、脅迫之行為，
    當均係意圖脫免逮捕至明。
三、按竊盜或搶奪，因防護贓物、脫免逮捕或湮滅罪證，而當場
    施以強暴、脅迫者，即以強盜論，不以所施強暴、脅迫手段
    ，須至使他人不能抗拒程度為成立準強盜罪之要件；又按刑
    法第329條所謂當場，固不以實施竊盜或搶奪者尚未離去現
    場為限，即已離盜所而尚在他人跟蹤追躡中者，仍不失為當
    場（最高法院91年度臺字第5778號判決意旨、最高法院28年
    度上字第1948號判例意旨參照）。茲被告丙○○與共同被告
    甲○○竊得發電機時，適為證人乙○○及己○○發現開車追
    趕並加以阻擋後，竟不顧證人乙○○及己○○安危，仍開車
    駛離現場，使證人乙○○及己○○難以抗拒，致遭拖行約50
    公尺之遠，而分別受有瘀傷、擦傷，嗣並持長條刀狀鐵器朝
    證人乙○○揮砍，脅迫乙○○心生畏懼不敢靠近逮捕伊，足
    認其確係當場施以強暴脅迫甚明。故核被告丙○○所為，係
    犯刑法第329條之準強盜罪，應依同法第328條第1項處斷。
    另被告甲○○所為，則係犯刑法第320條第1項之竊盜罪。又
    按共同正犯之所以應對其他共同正犯所實施之行為負其全部
    責任者，以就其行為有犯意之聯絡者為限，若他共犯所實施
    之行為，超越原計劃之範圍，而為其所難預見者，則僅應就
    其所知之程度，令其負責，未可概以共同正犯論，最高法院
    50 年台上字第1060號著有判例可參。依此，被告丙○○與
    甲○○就竊盜之犯行，固有犯意連絡及行為分擔，為共同正
    犯，惟被告2人竊盜得手後，被告丙○○為脫免逮捕而施以
    強暴脅迫之行為，並無積極證據足使本院確信被告甲○○就
    該準強盜行為部分亦有合謀犯罪之情事，詳如後述，從而，
    被告甲○○就被告丙○○所施之準強盜行為，自不應成立共
    同正犯之罪責。因此公訴人指稱被告甲○○所為應成立準強
    盜罪云云，容有未洽，所引據之起訴法條，應予變更。又公
    訴意旨雖未敘及證人己○○亦有被拖行，因而受有腰部撞傷
    、手臂擦傷等傷害，然此與前揭論罪科刑之部分，既為單純
    一罪之關係，即為起訴效力所及，本院自得併予審理。查被
    告丙○○有如事實欄所載執行完畢之前科紀錄，有臺灣高等
    法院被告全國前案紀錄表可稽，其於執行完畢後5年之內，
    故意再犯本件有期徒刑以上之罪，係屬累犯，應依刑法第47
    條第1項之規定加重其刑（被告丙○○行為後，刑法第47 條
    業經修正，惟對被告丙○○並無有利不利之情形，爰適用修
    正後之規定，併予敘明）。審酌被告2人竊盜所得雖然不高
    ，證人所受傷害亦屬輕微，惟被告等有多件竊盜等財產犯罪
    前科，素行非佳，此有臺灣高等法院被告前案紀錄表2份在
    卷可參，又不思以正當途徑賺取酬勞，竟貪圖不法利益，意
    圖行竊以獲取財物，毫無他人所有物之概念，而被告丙○○
    於行竊遭證人乙○○及己○○發覺後，復以駕車及手持鐵器
    揮砍之方式，對證人施強暴脅迫，企圖脫免逮捕之手段甚為
    惡劣，非但導致被害人順風營造有限公司受有財產上之損失
    ，更罔顧證人乙○○及己○○之生命、身體安全，犯罪所生
    之危害甚鉅，及被告等犯後均飾詞卸責矢口否認犯行，難認
    已知悔悟等一切情狀，分別量處如主文所示之刑，並就被告
    甲○○部分諭知易科罰金之折算標準，以示儆懲。至公訴人
    就被告丙○○部分雖具體求處有期徒刑8年，惟本院審酌前
    情，認量處如主文所示之刑為適當，附此敘明。又按行為後
    法律有變更者，適用行為時之法律。但行為後之法律有利於
    行為人者，適用最有利於行為人之法律，刑法第2條第1項定
    有明文。查修正前刑法第41條第1項前段規定：「犯最重本
    刑為五年以下有期徒刑以下之刑之罪，而受六個月以下有期
    徒刑或拘役之宣告，因身體、教育、職業、家庭之關係或其
    他正當事由，執行顯有困難者，得以一元以上三元以下折算
    一日，易科罰金。」，又被告甲○○行為時之易科罰金折算
    標準，修正前罰金罰鍰提高標準條例第2條前段（現已刪除
    ）規定，就其原定數額提高為100倍折算1日，則被告甲○○
    行為時之易科罰金折算標準，應以銀元300元折算1日，經折
    算為新臺幣後，應以新臺幣900元折算為1日。惟95年7月1日
    日修正公布施行之刑法第41條第1項前段則規定：「犯最重
    本刑為五年以下有期徒刑以下之刑之罪，而受六個月以下有
    期徒刑或拘役之宣告者，得以新臺幣一千元、二千元或三千
    元折算一日，易科罰金。」，比較修正前後之易科罰金折算
    標準，以修正前刑法第41條第1項前段之規定，較有利於被
    告甲○○，修正後之規定並非較有利於被告甲○○，則應依
    刑法第2條第1項前段，適用修正前刑法第41條第1項前段規
    定，定其折算標準。綜合比較新、舊法之結果，以適用舊法
    有利於被告甲○○，故本件仍依舊法之規定，諭知易科罰金
    之標準。末查，被告丙○○為脫免逮捕，持以為脅迫證人乙○○之長條刀狀銀色鐵器1支，雖未經扣案，惟不能證明已
    經滅失，且為被告丙○○所有之物，爰依刑法第38條第1項
    第2款規定宣告沒收。
四、查被告甲○○犯罪後，中華民國九十六年罪犯減刑條例業已
    制定，經總統於96年7月4日公布，並自同年月16日起生效施
    行，核本件被告甲○○竊盜行為，犯罪時間在96年4月24日
    以前，合於該條例所定之減刑條件，且無該條例第3條所列
    之情形，爰依該條例第2條第1項第3款規定減其宣告刑二分
    之一，並諭知易科罰金之折算標準。
五、公訴意旨另謂：乙○○伸手進入車窗緊抓被告丙○○所駕駛
    之車輛方向盤，欲迫使被告丙○○停車後，被告丙○○與甲○○二人見狀，為脫免逮捕，竟不顧乙○○已緊抓方向盤之
    事實，反由被告丙○○駕車加速行駛而將乙○○拖行，且坐
    於駕駛座旁之被告甲○○亦毆打乙○○臉部，並喝令其放手
    ，惟乙○○仍緊抓方向盤不放，致其遭拖行約50公尺後，因
    被告丙○○所駕駛之廂型車撞上路燈及停靠在路旁之自小貨
    車而停住後，被告甲○○立即下車逃逸，惟於同日晚上八時
    許，在宜蘭市○○路與和睦路口為己○○所制伏。因認被告
    甲○○涉犯刑法第329條準強盜罪嫌。
  (一)按犯罪事實，應依證據認定之，無證據不得認定犯罪事實；
    又不能證明被告犯罪者，應諭知無罪之判決，刑事訴訟法第
    154條第2項、第301條第1項分別定有明文。次按認定不利於
    被告之事實，須依積極證據，苟積極證據不足為不利於被告
    事實之認定時，即應為有利於被告之認定，更不必有何有利
    之證據，最高法院30年上字第816號著有判例可參。
  (二)公訴人認被告甲○○違犯此部分犯行，無非係以證人乙○○
    及己○○之證詞為其主要論據。訊據被告甲○○堅決否認上
    情，辯稱：伊在車上沒有打人，也不知道丙○○拿鐵器追人
    ，車子撞到停止後，伊有受傷，頭暈暈的根本沒有跑，就在
    現場被抓住了等語。
  (三)經查，證人乙○○雖於偵查中指證稱：伊被拖行時，坐駕駛
    座旁邊那個男的（即被告甲○○），有一直打伊的臉，叫我
    放手。撞車後，坐在駕駛座旁的人先下車逃跑，開車的人才
    下車追伊，後來伊回來撞車地點時，坐在駕駛座旁的人也抓
    到了等節（見偵卷第32頁）。然其於本院審理時證稱：被告
    丙○○有打伊的頭，並叫伊放手。（當時檢察官訊問時車內
    的人有無對你做何事，你稱駕駛座旁邊那個人有打你等語是
    否實在？）那時檢察官問伊時，伊只覺得有好幾隻手在打伊
    ，但伊沒有看清楚，他（即被告甲○○）有沒有打伊。伊只
    覺得很多隻手打伊，不敢確定駕駛座旁邊的人是否有打伊。
    伊抓住駕駛座方向盤時，確定丙○○有動手打伊的臉，但不
    確定副駕駛座的甲○○有無打伊，伊只知道有很多隻手打伊
    ，伊就低下頭，沒有看清楚。整個過程沒有聽到副駕駛座從
    頭到尾講什麼話等語在卷（見本院卷第106、107、109、112
    、113頁），足見證人乙○○就拉住被告丙○○駕駛之廂型
    車方向盤並攀住車門後，被告甲○○是否有毆打伊頭部並叫
    伊放手等節，實無清晰完整之記憶。再細究證人乙○○於本
    院審理時結證稱：被告丙○○駕駛廂型車的駕駛座與駕駛座
    旁邊座椅有間隔。伊頭部是被打到側面等節（見本院卷第11
    0頁），而證人己○○亦證稱：開車的人有打乙○○，坐在
    副駕駛座的人（即被告甲○○）則沒有動作。伊記得駕駛座
    與駕駛座旁邊座椅中間有間隔。伊沒有仔細聽到副駕駛座那
    個人叫伊等放手，因為在夜市那麼多人等語（見本院卷第13
    2至135頁），則被告丙○○所駕駛之廂型車之駕駛座及副駕
    駛座中間既有間隔，被告甲○○倘有出手毆打證人乙○○，
    其能夠打著證人乙○○之頭部，已非易事，且其縱有出手打
    到證人乙○○之頭部，理當多是打到證人乙○○之額頭或後
    腦，若打到證人乙○○之後腦，更應為證人己○○所查覺，
    然證人乙○○卻證稱係被打到頭部之側面，且於偵審中之證
    詞前後不一，而證人己○○更證述未見被告甲○○有何動作
    或叫伊等放手，均如前述，故證人乙○○於偵查中證稱：被
    告甲○○有出手打伊頭部，並叫伊放手等節，是否合於實情
    ，自非無疑。況且，證人乙○○於本院審理時曾一度證稱：
    （你為何在偵查中檢察官問，你稱駕駛座旁邊那個男的，一
    直打你的臉叫你放手？）當時伊有跟檢察官講這句話，因為
    那時伊覺得有很多隻手打伊，所以當時伊認為他（即被告甲○○）應該有打伊等語在卷（見本院卷第113頁），顯見證
    人乙○○於偵查中此部分所證，雖經具結，但內容乃為其個
    人事後推測之語，是否為當時確實之情，自有疑問。從而，
    對於被告甲○○出手毆打證人乙○○之行為，僅有證人乙○○於偵訊中之證述，並無其他補強事證，且證人乙○○嗣於
    本院審理時就此事復證述歧異，又無其他證據足以參核印證
    ，自難僅憑證人乙○○前揭偵查中之證詞，即遽認被告甲○○確有出手揮打證人乙○○之事實。
  (四)另證人乙○○並證稱：被告丙○○要抽出刀子之前，並沒有
    跟車內其他人商量。是副駕駛座的人先跑，之後被告丙○○
    才下車追伊等語明確（見偵卷第32頁），益徵被告丙○○持
    刀脅迫證人乙○○之舉，被告甲○○並未與之合謀犯罪。至
    於被告甲○○於撞車後是否下車逃逸一節，證人己○○業於
    本院審理時結證稱：撞車後，駕駛座的人往前跑，手上有拿
    長條型的鐵器，副駕駛座的人都沒有跑的動作。他（即被告
    甲○○）那個樣子是否算有跑伊不知道，但距離伊不到二十
    公尺，當時伊要走過去的時候，他蹲在地上，好像是嚇到或
    是受傷。撞到飛出去之後頭都暈了，沒有仔細看他到底是跑
    還是走，但是伊靠近他時，他沒有跑的動作等語在卷（見本
    院卷第133、134頁），且衡諸常情，證人己○○係逮捕被告
    甲○○之人，自較證人乙○○之記憶深刻，故當以證人己○○前揭證詞為認定事實之依據。從而，被告甲○○辯稱：車
    子撞到停止後，伊有受傷，頭暈暈的根本沒有跑，就在現場
    被抓住了等語，應可採信。
  (五)綜上所述，公訴人所舉之證據，尚無法使本院就被告甲○○
    涉犯準強盜部分形成確切之心證，基於無罪推定之法則，自
    應為被告甲○○有利之認定。是揆諸前開說明，被告甲○○
    被訴之準強盜罪行既屬不能證明，而公訴人又認為此部分行
    為與前揭起訴之竊盜事實，屬單純一罪關係，爰不另為無罪
    之諭知，附此敘明。
據上論斷，應依刑事訴訟法第299條第1項前段、第300條，刑法
第2條第1項前段、第329條、第47條第1項、第28條、第320條第1
項、第38條第1項第2款，修正前刑法第41條第1項前段，刑法施
行法第1條之1第1項、第2項前段、刪除前罰金罰鍰提高標準條例
第2條，現行法規所定貨幣單位折算新臺幣條例第2條，中華民國
九十六年罪犯減刑條例第2條第1項第3款、第7條第1項、第2項、
第9條，判決如主文。
本案經檢察官賴慶祥到庭執行職務。
中    華    民    國    97    年    2     月    19    日
                  刑事第二庭  審判長法  官  黃永勝
                                    法  官  楊坤樵
                                    法  官  陳映佐
以上正本證明與原本無異。
如不服本判決應於收受本判決後10日內向本院提出上訴書狀，並
應敘述具體理由。若未敘述理由者，應於上訴期間屆滿後20日內
向本院補提理由書狀(均須按他造當事人之人數附繕本)。
                                    書記官  何適熹
中    華    民    國    97    年    2     月    19    日
附錄法條：
刑法第329條：
竊盜或搶奪，因防護贓物、脫免逮捕或湮滅罪證，而當場施以強
暴脅迫者，以強盜論。
刑法第320條第1項：
意圖為自己或第三人不法之所有，而竊取他人之動產者，為竊盜
罪，處5年以下有期徒刑、拘役或5百元以下罰金。


司法院資訊處製作；財團法人民間司法改革基金會備份。
